臺灣高等法院刑事判決　　　　　　 93年度上更(一)字第350號
上　訴　人
即　被　告　甲○○
選任辯護人　張瑞釗　律師
上列上訴人因偽造文書等案件，不服臺灣新竹地方法院，86年度
訴字第299號，中華民國89年6月23日第一審判決（起訴案號：臺
灣新竹地方法院檢察署85年度偵字第7583號），提起上訴，經最
高法院發回更審，本院判決如下：
    主  文
原判決撤銷。
甲○○行使偽造公文書，足以生損害於公眾及他人，處有期徒刑
壹年陸月，緩刑伍年。
偽造之「陳隆時」印章貳枚、登載不實之統一發票壹紙、偽造之
賓士牌自用小客車出廠證上之「陸帝實業有限公司」、「陸皓權
」之印文、及「英文署押」（如附件）、偽造之海關進口證明書
及進口貨物稅完稅證明書上海關公印文、偽造之車牌號碼
YL-2891 號自用小客車汽車新領牌照登記書上「陳隆時」印文壹
枚、偽造之84年8月23日汽車（車牌號碼YL-2891號）各項異動作
業登記單上之「陳隆時」印文貳枚、偽造之車牌號碼LV-1221號
自用小客車新領牌照登記書上之「陳隆時」印文壹枚、偽造之車
牌號碼LV -1221號自用小客車84年12月4日汽車過戶登記書上「
陳隆時」之印文暨簽名署押各壹枚，均沒收。
    事  實
一、甲○○（曾犯過失致死罪）係設於新竹市○○街112巷20號1
    樓宏總汽車國際汽車有限公司之實際負責人（以下簡稱為宏
    總公司，原為鋐總實業有限公司，設新竹市○○路２４６號
    ，負責人董事：林建宏，股東：甲○○等，嗣經更名：宏總
    國際汽車有限公司，設新竹市○○街１１２巷２０號1樓，
    負責人董事：林陳德美），而其自83年間起，即委由曾健雄
    在美國招募華僑代為攜車返國，再轉售他人營利。嗣於84年
    6月間，其又招募陳隆時攜帶
    ＷＤＢＥＡ３０Ｄ３ＬＢ１６６６４２號ＢＥＮＺ廠牌黑色
    ３００Ｅ型自用小客車一輛回臺灣，並於84年6月16日，在
    新竹市○○路143號收受陳隆時交付之中華民國
    謄本、國民
    客車報關、領車及過戶登記等手續，同年月26日，陳隆時欲
    返回美國而向其索取前開證件時，其向陳隆時表示手續尚未
    辦妥，仍需留用國民
    之國民
    Ｒ－7457號之汽車新領牌照登記，並於84年10月18日再轉售
    過戶於翁關英後，始於不詳時間將陳隆時之國民
    章交還陳隆時，此為甲○○曾取得陳隆時國民
    。
二、緣巴拿馬共和國大使館大使所有之
    身號碼ＷＤＢ0000000Ａ１０６７０９號ＢＥＮＺ廠
    牌６００ＳＥＬ型、車牌號碼「使－２」號自用小客車，曾
    於83年間售予鴻寶建設有限公司（以下簡稱鴻寶公司）負責
    人湯紹洪（民國○○年○○月○○日生，
    0號），然尚無法辦理過戶登記（故交車時車牌已卸下）。
    嗣於83年10月13日，湯紹洪即以該車牌號碼「使－２」號自
    用小客車遺失為由，而通知巴拿馬共和國大使館派員向臺北
    市政府警察局信義分局三張犁派出所報案失竊，旋於83年11
    月21日，巴拿馬共和國大使館秘書沙濟華又把該車牌號碼「
    使－２」號自用小客車汽車新領牌照登記書、出廠證明、進
    口貨物稅完（免）稅證明書及臺北市政府警察局信義分局三
    張犁派出所車輛失竊證明單等交付鴻寶建設公司之人員侯華
    蓋。嗣於84年2月2日，湯紹洪打電話告知鴻寶公司副總經理
    繆志鵬表示發現該車牌號碼「使－２」號自用小客車在台北
    市○○○路某停車場內，繆志鵬即囑郝宗祿（按係湯紹洪之
    司機）、侯華蓋向警察機關辦理尋獲登記，郝宗祿、侯華蓋
    即持前開車輛失竊證明單及車籍資料至台北市政府警察局大
    安分局瑞安街派出所辦理尋獲登記，而台北市政府警察局大
    安分局瑞安街派出所警員黎安民未見到該車牌號碼「使－２
    」號自用小客車之下，即依郝宗祿、侯華蓋之陳述，即製作
    車輛尋獲受理報案單，並虛偽填載係「警方尋獲」，而發給
    車輛尋獲受理報案單。又繆志鵬取得該車牌號碼「使－２」
    號自用小客車之車輛尋獲受理報案單後，即偕同郝宗祿前往
    台北市○○○路某停車場內，並向該停車場內之管理人員出
    示車輛尋獲受理報案單，而由郝宗祿將該車牌號碼「使－２
    」號自用小客車開回台北市石牌湯紹洪之住處。然前開期間
    ，該車牌號碼「使－２」號自用小客車並未懸掛車牌，竟由
    湯紹洪之朋友即綽號「小瘟豬」或「老鄧」之叢葆珠使用，
    而叢葆珠則因涉嫌犯罪業經台北市政府警察局少年隊警員跟
    監埋伏約一星期，迄至繆志鵬偕同郝宗祿前往台北市○○○
    路某停車場將該未懸掛車牌之車牌號碼「使－２」號自用小
    客車開走，台北市政府警察局少年隊警員乃至台北市政府警
    察局大安分局瑞安街派出所查詢，然湯紹洪等就何以綽號「
    小瘟豬」或「老鄧」之叢葆珠使用該未懸掛車牌之車牌號碼
    「使－２」號自用小客車之事均堅不吐實。此後，湯紹宏即
    在巴拿馬大使館大使不知情下，將該未懸掛車牌之車牌號碼
    「使－２」號自用小客車轉賣予某不詳年籍姓名者，故此未
    懸掛車牌之車牌號碼「使－２」號自用小客車至此即無失竊
    之情事。
三、甲○○於84年7、8月間，即以不明原因取得前開未懸掛車牌
    之車牌號碼「使－２」號自用小客車，而因不明之動機，竟
    基於行使偽造私文書、行使使公務員登載不實文書之概括犯
    意及行使偽造公文書與業務上登載不實文書之犯意：
（一）先於86年7、8月間取得不詳公司所製作不實之統一發票、
      偽造
      ００５７１Ａ１０６７０９號）ＢＥＮＺ廠牌６００ＳＥ
      Ｌ型自用小客車之出廠證之私文書（於其上並偽簽如附件
      之英文署押及「陸帝實業有限公司」、「陸皓權」之印文
      ）ＢＥＮＺ廠牌６００ＳＥＬ型自用小客車之海關進口證
      明書及進口與貨物稅完稅證明書（其上均偽造海關之公印
      文）等公文書，並委由不知情之不詳年籍姓名刻印業者偽
      造刻製陳隆時之印章一枚（未扣案），進而於84年8月11
      日利用另不知情之不詳年籍姓名代辦業者於汽車新領牌照
      登記書之私文書上，虛偽登載車主陳隆時以
      月出廠、車身號碼ＷＤＢ0000000Ａ１０６７０９
      號之ＢＥＮＺ廠牌６００ＳＥＬ型自用小客車辦理新領牌
      照等不實事項，並以前開偽造之陳隆時之印章蓋於該汽車
      新領牌照登記書車主「簽章」欄上，以偽造陳隆時之印文
      （另車主名稱欄「陳隆時」之記載，係僅識別車主為何人
      ，並非表示車主簽名署押之意，故無偽造署押之問題，蓋
      另有車主「簽章」欄，始為車主簽名、蓋章署押處），而
      偽造該汽車新領牌照登記書私文書，旋持以連同前開不實
      之統一發票及偽造之出廠證等私文書及海關進口證明書、
      進口與貨物稅完稅證明書等公文書行使交付於公務員即高
      雄市監理處承辦人員，而明知為不實之事項，使該公務員
      即高雄市監理處承辦人員將前開不實事項登載於職務上所
      掌之汽車新領牌照登記書、行車執照及車籍管理資料公文
      書上後，據以核發車牌號碼ＹＬ－2891號自用小客車車牌
      二面，再將該使公務員登載不實之車牌號碼ＹＬ－2891號
      自用小客車汽車新領牌照登記書及行車執照等文書連同不
      實之統一發票及偽造之出廠證等私文書及海關進口證明書
      、進口與貨物稅完稅證明書等公文書發還，足以生損害於
      製造賓士車公司之信譽及海關、進口與貨物稅完稅主管財
      稅機關之公信力，以及陳隆時。
（二）旋其又於84年8月23日再利用不知情之不詳年籍姓名代辦
      業者於汽車各項異動作業登記單之私文書上，虛偽登載車
      主陳隆時欲申請補發行車執照及變更住所為桃園縣龍潭鄉
      ○○路77號之不實事項（蓋陳隆時並無申請補發行車執照
      可言），再度以前開偽造之陳隆時印章蓋於該汽車各項異
      動作業登記單之私文書上，以偽造陳隆時之印文（車主名
      稱欄「陳隆時」之記載，亦係識別車主為何人，並非表示
      車主簽名署押之意，亦無偽造署押之問題），而偽造該汽
      車各項異動作業登記單私文書，旋持以行使交付於公務員
      即高雄市監理處承辦人員，亦明知為不實之事項，使該公
      務員即高雄市監理處承辦人員將前開不實事項登載於職務
      上所掌之汽車各項異動作業登記單及車籍管理資料公文書
      上後，再將該使公務員登載不實之車牌號碼ＹＬ－2891號
      自用小客車補發行車執照交付，足以生損害於高雄市監理
      處之車籍管理及陳隆時。
（三）繼之，其又於84年9月21日利用另不知情之代辦業者陳楊
      愛卿於汽車各項異動作業登記單之私文書上，虛偽登載車
      主陳隆時繳銷前開車牌號碼ＹＬ－2891號小客車車牌2面
      暨前開使公務員登載不實之補發行車執照1枚；同時於汽
      車新領牌照登記書之私文書上，亦虛偽登載車主陳隆時以
      １０６７０９號之ＢＥＮＺ廠牌６００ＳＥＬ型自用小客
      車重新辦理新領牌照等不實事項，並均以前開偽造之陳隆
      時印章分別蓋於前開汽車各項異動作業登記單（車主名稱
      欄「陳隆時」之記載，亦係識別車主為何人，並非表示車
      主簽名署押之意，亦無偽造署押之問題）及汽車新領牌照
      登記書等私文書上（車主名稱欄「陳隆時」之記載，係僅
      識別車主為何人，並非表示車主簽名署押之意，故無偽造
      署押之問題，蓋另有車主「簽章」欄，始為車主簽名署押
      、蓋章處），均以此偽造陳隆時之印文，而同時偽造前開
      汽車各項異動作業登記單及汽車新領牌照登記書等私文書
      ，旋將前開車牌號碼ＹＬ－2891號小客車車牌2面暨使公
      務員登載不實之車牌號碼ＹＬ－2891號小客車汽車新領牌
      照登記書文書1份、補發之行車執照文書1枚連同前開偽造
      之汽車各項異動作業登記單、汽車新領牌照登記書等私文
      書上行使交付於公務員即臺灣省公路局新竹區監理所桃園
      監理站承辦人員，亦明知為不實之事項，使該公務員即臺
      灣省公路局新竹區監理所桃園監理站承辦人員將前開不實
      事項登載於職務上所掌之汽車新領牌照登記書、行車執照
      及車籍管理資料公文書上後，據以核發車牌號碼ＬＶ－12
      21號自用小客車車牌2面，再將該使公務員登載不實之車
      牌號碼ＬＶ－1221號自用小客車汽車新領牌照登記書及行
      車執照等文書發還，足以生損害於台灣省公路局新竹區監
      理所桃園監理站之車籍管理及陳隆時。
（四）又其為將前開自用小客車轉賣得利，乃委託知情之丙○○
      （民國○○年○月○○日生，另由臺灣板橋地方法院審理中）
      代為販售，並於84年9月21日以後之84年9月間某日，將前
      開自用小客車駕駛至台北市○○○路○段107號賓特利汽車
      商行交付丙○○，同時將前開使公務員登載不實之車牌號
      碼ＬＶ－1221號自用小客車行車執照影本交付丙○○，復
      於84年11月底將該使公務員登載不實之車牌號碼ＬＶ－12
      21號自用小客車汽車行車執照郵寄行使交付予丙○○，丙
      ○○嗣後又親至新竹市向其索取陳隆時之國民
      使公務員登載不實之車牌號碼ＬＶ－1221號自用小客車汽
      車新領牌照登記書照等文書，嗣丙○○果於84年12月4日
      ，即將該自用小客車以新臺幣（下同）4,200,000萬元之
      價格仲介售予高林實業股份有限公司，旋其乃基於前開行
      使偽造私文書、行使使公務員登載不實文書之同一概括犯
      意，並與丙○○基於共同之犯意聯絡，而於84年12月4日
      ，再由丙○○利用另不知情之不詳年籍姓名刻印業者另行
      偽造刻製陳隆時之印章1枚（與前開甲○○利用不知情之
      不詳年籍姓名刻印業者偽造刻製陳隆時之印章1枚不同）
      ，即於同日在汽車過戶登記書私文書上虛偽登載車主陳隆
      時將前開車牌號碼ＬＶ－1221號自用小客車過戶予高林實
      業股份有限公司等不實事項，並持前開偽造之陳隆時印章
      蓋於該汽車過戶登記書上，以偽造陳隆時之印文，且同時
      偽造陳隆時之簽名署押一枚於該汽車過戶登記書上，而偽
      造該汽車過戶登記書私文書，旋持以連同前開該使公務員
      登載不實之車牌號碼ＬＶ－1221號自用小客車汽車新領牌
      照登記書、行車執照等文書行使交付於公務員即臺灣省公
      路局新竹區監理所桃園監理站承辦人員，亦明知為不實之
      事項，而使該公務員即臺灣省公路局新竹區監理所桃園監
      理站承辦人員將前開不實事項登載於職務上所掌之汽車過
      戶登記書及車籍管理資料公文書上後，再將該使公務員登
      載不實之車牌號碼ＹＬ－2891號自用小客車汽車新領牌照
      登記書、汽車過戶登記書等文書發還。凡此乃均足以生損
      害於陳隆時及監理機關對於車籍資料管理之正確性。
四、旋丙○○又於前開汽車過戶登記後之84年12月間，再將該自
    用小客車以4,400,000萬元之價格轉仲介售予李正森（尚未
    辦理過戶登記）。嗣於84年12月14日上午11時許，在台北縣
    新莊市○○路○段470巷2號為警查獲，並扣得高林實業股份
    有限公司所有而由李正森持有之使公務員登載不實之車牌號
    碼ＹＬ－2891號自用小客車汽車新領牌照登記書、汽車過戶
    登記書（即過戶登記予高林實業股份有限公司之汽車過戶登
    記書）等文書。
五、案經臺北縣警察局移送臺灣板橋地方法院檢察署呈請台灣高
    等法院檢察署令轉臺灣新竹地方法院檢察署檢察官偵查起訴
    。
    理  由
一、訊據被告甲○○固不否認係宏總汽車國際汽車有限公司之實
    際負責人，並於84年6月間，透過華僑陳隆時自美國攜帶西
    元1990年1月出廠、車身號碼ＷＤＢＥＡ３０Ｄ３ＬＢ１６
    ６６４２號ＢＥＮＺ廠牌黑色３００Ｅ型自用小客車1輛回
    臺灣，並於84年6月16日，在新竹市○○路143號收受陳隆時
    交付之中華民國
    照及印章，以辦理該自用小客車報關、領車及過戶登記等手
    續，同年月26日，陳隆時欲返回美國而向其索取前開證件時
    ，其乃向陳隆時表示手續尚未辦妥，仍需留用國民
    印章等語，而未同時將陳隆時之國民
    至84年8月3日始辦車牌號碼ＬＲ－7457號之汽車新領牌照登
    記，並於84年10月18日再轉售過戶於翁關英後，始於不詳時
    間將陳隆時之國民
    行使偽造公文書、行使偽造私文書及行使使公務員登載不實
    文書等犯行，於原審辯稱：伊確係委由曾健雄在美國找中古
    車，再由自稱為「陳江河」之不詳年籍成年男子在美國找華
    僑帶車回國，且由「陳江河」負責進出口及相關事務，曾健
    雄並委託伊母親陳錦鳳在新竹市第三信用合作社市中分社開
    立帳號第0000000號活期儲蓄存款帳戶供「陳江河」
    使用，本件係陳隆時帶車回國後，「陳江河」表示手續尚未
    辦妥，乃囑伊告知陳隆時要繼續留用陳隆時之國民
    印章，伊亦未將巴拿馬大使館大使之
    車身號碼ＷＤＢ0000000Ａ１０６７０９號ＢＥＮＺ
    廠牌６００ＳＥＬ型自用小客車及使公務員登載不實之車牌
    號碼ＬＶ－1221號自用小客車行車執照、汽車新領牌照登記
    書行使交付予丙○○，本件所有過程均非伊所為，與伊無關
    云云。於本院審理時另辯稱：全部都是「陳江河」做的，由
    「陳江河」負責進出口及相關業務，伊完全不知情云云。然
    查：
（一）被告確係宏總公司之實際負責人，而自83年間起，即委由
      曾健雄在美國招募華僑代為攜車返國，再轉售他人營利。
      嗣於84年6月間，被告又招募陳隆時攜帶
      廠、車身號碼ＷＤＢＥＡ３０Ｄ３ＬＢ１６６６４２號Ｂ
      ＥＮＺ廠牌黑色３００Ｅ型自用小客車一輛回臺灣，並於
      84年6月16日，在新竹市○○路143號收受陳隆時交付之中
      華民國
      章，以辦理該自用小客車報關、領車及過戶登記等手續，
      同年月26日，陳隆時欲返回美國而向其索取前開證件時，
      其乃向陳隆時表示手續尚未辦妥，仍需留用國民
      印章，而未同時將陳隆時之國民
      84年8月3日始辦車牌號碼ＬＲ－7457號之汽車新領牌照登
      記，並於84年10月18日再轉售過戶於翁關英後，始於不詳
      時間將陳隆時之國民
      被告於原審供述明確，並有宏總公司設立、變更登記事項
      卡、
      ＬＢ１６６６４２號ＢＥＮＺ廠牌黑色３００Ｅ型自用小
      客車汽車新領牌照登記書（車牌號碼ＬＲ－7457號）、汽
      車過戶登記書、陳隆時出入境紀錄、曾健雄入境申請書、
      曾健雄出入境紀錄（以上均參見原審審理卷）、陳隆時信
      件、陳隆時攜車同意書暨帶車回台須知（以上參見臺灣新
      竹地方法院檢察署85年度偵字第7583號偵查卷）等在卷可
      稽，足見被告此部分之自白，確與事實相符。至被告辯稱
      ：另有自稱為「陳江河」之不詳年籍成年男子在美國找華
      僑帶車回國，且由「陳江河」負責進出口及相關事務，曾
      健雄並委託伊母親陳錦鳳在新竹市第三信用合作社市中分
      社開立帳號第0000000號活期儲蓄存款帳戶供「陳
      江河」使用，本件係陳隆時帶車回國後，「陳江河」表示
      手續尚未辦妥，乃囑伊告知陳隆時要繼續留用陳隆時之國
      民
      」者，應係被告臨訟杜撰，以圖卸免刑責之詞，不足採信
      ，此詳如後述。又被告固於本院審理時另辯稱宏總公司實
      際負責人為林建宏，並非伊云云，並舉證人乙○○、丁○
      ○二人到庭結證稱被告並未參與公司之買賣汽車業務及申
      領牌照業務，實際負責人為林建宏等語，惟據林建宏在偵
      查中供稱伊係宏總傳播事業公司負責人，伊不認識曾健雄
      ，也未指示丙○○匯款到曾健雄之帳戶，也不知情丙○○
      與甲○○買賣一輛賓士600西西車之事等情，參與被告已
      坦承與丙○○關於賓士600西西車買賣及與陳隆時自美攜
      回賓士300西西車買賣辦理申領牌照等事項等情，被告前
      開所辯，自無可採，則前開證人乙○○、丁○○所為之證
      言，難採為被告有利之認定。
（二）又本案被查獲之
      ４００５７１Ａ１０６７０９號ＢＥＮＺ廠牌６００ＳＥ
      Ｌ型自用小客車，確係巴拿馬大使館大使所有（車牌號碼
      為「使－２」號），而於83年間售予鴻寶公司負責人湯紹
      洪，然尚無法辦理過戶登記。嗣於83年10月13日，湯紹洪
      即以該未懸掛車牌之車牌號碼「使－２」號自用小客車遺
      失為由，而通知巴拿馬共和國大使館派員向臺北市政府警
      察局信義分局三張犁派出所報案失竊，旋於83年11月21日
      ，巴拿馬共和國大使館秘書沙濟華又把該未懸掛車牌之車
      牌號碼「使－２」號自用小客車汽車新領牌照登記書、出
      廠證明、進口貨物稅完（免）稅證明書及臺北市政府警察
      局信義分局三張犁派出所車輛失竊證明單等交付鴻寶建設
      公司之人員侯華蓋。嗣於84年2月2日，湯紹洪又打電話告
      知鴻寶公司副總經理繆志鵬表示發現該未懸掛車牌之車牌
      號碼「使－２」號自用小客車在台北市○○○路某停車場
      內，繆志鵬即囑郝宗祿、侯華蓋向警察機關辦理尋獲登記
      ，郝宗祿、侯華蓋即持前開車輛失竊證明單及車籍資料至
      台北市政府警察局大安分局瑞安街派出所辦理尋獲登記，
      而台北市政府警察局大安分局瑞安街派出所警員黎安民未
      見到該未懸掛車牌之車牌號碼「使－２」號自用小客車之
      下，即依郝宗祿、侯華蓋之陳述，而製作車輛尋獲受理報
      案單，並虛偽填載係「警方尋獲」後，發給車輛尋獲受理
      報案單。又繆志鵬取得該未懸掛車牌之車牌號碼「使－２
      」號自用小客車之車輛尋獲受理報案單後，即偕同郝宗祿
      前往台北市○○○路某停車場內，並向該停車場內之管理
      人員出示車輛尋獲受理報案單，而由郝宗祿將該未懸掛車
      牌之車牌號碼「使－２」號自用小客車開回台北市石牌湯
      紹洪之住處。然前開期間，該未懸掛車牌之車牌號碼「使
      －２」號自用小客車竟由湯紹洪之朋友即綽號「小瘟豬」
      或「老鄧」之叢葆珠使用，而叢葆珠則因涉嫌犯罪業經台
      北市政府警察局少年隊警員跟監埋伏約一星期，迄至繆志
      鵬偕同郝宗祿前往台北市○○○路某停車場將該未懸掛車
      牌之車牌號碼「使－２」號自用小客車開走，台北市政府
      警察局少年隊警員乃至台北市政府警察局大安分局瑞安街
      派出所查詢，然湯紹洪等就何以綽號「小瘟豬」或「老鄧
      」之叢葆珠使用該未懸掛車牌之車牌號碼「使－２」號自
      用小客車之事均堅不吐實。此後，湯紹宏即在巴拿馬大使
      館大使不知情下，將該未懸掛車牌之車牌號碼「使－２」
      號自用小客車轉賣予某不詳年籍姓名者，故此未懸掛車牌
      之車牌號碼「使－２」號自用小客車至此即無失竊之情事
      等情，亦據證人郝宗祿、沙濟華、黎安民（原台北市政府
      警察局大安分局瑞安街派出所警員）、蕭憲仲（原台北市
      政府警察局大安分局瑞安街派出所主管）、李黃海（原台
      北市政府警察局少年隊警員）等分別於偵查中及原審審理
      時證述綦詳，並有
      0000000Ａ１０６７０９號ＢＥＮＺ廠牌６００Ｓ
      ＥＬ型之車牌號碼「使－２」號自用小客車汽車新領牌照
      登記書、出廠證明、進口貨物稅完（免）稅證明書、臺北
      市政府警察局信義分局三張犁派出所83年10月14日11時車
      輛失竊證明單等影本（參附於原審審理卷之上開證明影本
      背面關於證人沙濟華之註記：正本於８３．１１．２１交
      付鴻寶建設公司侯華蓋）、外交部禮賓司84年12月8日禮
      三（８４）字第４２７０號函暨巴拿馬大使館節略（巴拿
      馬大使館於83年10月14日向臺北市政府警察局信義分局辦
      理失竊登記，並於同年月17日以正式節略通知我國外交部
      ，旋經外交禮賓司於同年月26日以禮三（８３）字第３６
      ８２號函請內政部警政署及臺北市政警察局查辦）、車號
      000－0000號自用小客車車籍作業系統查詢認可資
      料（列印時間：８４．１１．２５．１０：３６，車主：
      巴拿馬大使館，引擎號碼：Ｂ0000000Ａ１０６７
      ０９，異動原因：新領，年份：１９９３，無失竊紀錄）
      、臺北市政府警察局大安分局瑞安街派出所「使－０００
      ２」號自用小客車車輛尋獲受理報案單（承辦警員：黎安
      民，主管：蕭憲仲，尋獲原因：警方尋獲，尋獲時間：84
      年2月2日，尋獲單位：臺北市政府警察局大安分局瑞安街
      派出所，尋獲地點：台北市信義區）、臺北市政府警察局
      大安分局87年9月7日北市警安分刑民字第８７６２１０６
      ３００號函（經查瑞安街派出所及車籍電腦資料並未發現
      有尋獲該車牌號碼：使－２號，引擎號碼：Ｂ00000
      00Ａ１０６７０９號自用小客車之紀錄資料）暨車籍作
      業系統集中查詢基本詳細資料（車牌號碼000－000
      0號，失竊紀錄：無）、臺北市政府警察局88年6月10日
      北市警刑偵字第８８２４７９２１００號函：（車牌號碼
      ：使－２號，依電腦車籍作業系統查詢認可資顯示則為車
      牌號碼000－0000號自用小客車於83年10月14日由
      本局信義分局受理報案失竊，惟本局各單位並未有尋獲該
      車之紀錄，另查電腦車籍作業系統查詢認可資料顯示該車
      目前並未失竊）、臺北市政府警察局信義分局88年6月17
      日北市警信分刑字第８８６１３５６６００號函暨查贓作
      業資料（本分局三張黎派出所於83年10月14日受理巴拿馬
      大使館申報：使－２號自小客車失竊案，因電腦車籍作業
      系統無法輸入此車號，故僅輸入查贓作業資料，該車尚未
      尋獲）、臺北市政府警察局88年6月29日北市警刑偵字第
      ８８２５３７６６００號函暨查贓作業資料（本案經查該
      車於83年10月14日由本局信義分局受理報案失竊，因該車
      車牌號碼為：使－２，係特殊車輛，不論為失竊或尋獲，
      輸入作業均需由刑事警察局統一辦理．．．故本局於83年
      10月14日受理失竊後，失竊資料係由刑事警察局紀錄科三
      輸入查贓作業－失物或可疑物資料．．．本局各單位並未
      有尋獲該車之紀錄）、內政部警政署刑事警察局88年8 月
      18日（88）刑紀字第７６４０４號函（車牌號碼：「使－
      ２」自小客車，係特殊車輛，其失竊或尋獲，輸入作業均
      由本局統一辦理，經由警政署資訊室提供查贓作業之失物
      異動檔，得悉該車已於83年10月17日9時42分建檔在案，
      迄今均無尋獲變動資料）等附卷足參，足證該車牌號碼：
      「使－２」號自用小客車於83年10月14日報案失竊之情節
      ，仍有諸多可疑之處，故該車牌號碼：「使－２」號自用
      小客車是否確曾於83年10月14日失竊，即不無可疑。又縱
      使該車牌號碼：「使－２」號自用小客車確曾於83年10月
      14 日失竊，然至遲於84年2月2日已尋獲，惟因臺北市政
      府警察局大安分局瑞安街派出所受理尋獲報案後，復經台
      北市政府警察局少年隊警員發現可疑，臺北市政府警察局
      大安分局瑞安街派出所乃欲追回已發出之車輛尋獲受理報
      案單，然迄未取回，致迄未呈報警政署資訊室，以輸入查
      贓作業之失物異動檔，故該車牌號碼：「使－２」號自用
      小客車迄今仍未有尋獲之記載。惟無論如何，該車牌號碼
      ：「使－２」號自用小客車至遲於84年2月2日以後即無失
      竊之情事，則已堪認定。據此，無論被告嗣後究係如何取
      得該
      １Ａ１０６７０９號ＢＥＮＺ廠牌６００ＳＥＬ型自用小
      客車（蓋該自用小客車嗣後係由被告交付丙○○轉售，詳
      如後述），然該
      ４００５７１Ａ１０６７０９號ＢＥＮＺ廠牌６００ＳＥ
      Ｌ型自用小客車確非被告所竊取，亦足堪認定。
（三）第查，該
      ５７１Ａ１０６７０９號ＢＥＮＺ廠牌６００ＳＥＬ型自
      用小客車，原既係登記車牌號碼「使－２」號，且迄今仍
      被誤列失竊之車輛，已如前述。然嗣後該
      出廠、車身號碼ＷＤＢ0000000Ａ１０６７０９號
      ＢＥＮＺ廠牌６００ＳＥＬ型自用小客車竟又於86年8 月
      11日被辦理汽車新領牌照登記，而經核發為車牌號碼ＹＬ
      －2891號車牌，並登載車主為「陳隆時」，且登載該自用
      小客車係
      ００５７１Ａ１０６７０９號之ＢＥＮＺ廠牌６００ＳＥ
      Ｌ型），此有車牌號碼ＹＬ－2891號汽車新領牌照登記書
      一份附卷足參。然揆諸每輛自用小客車最多僅有相關之統
      一發票、出廠證、海關進口證明書、進口與貨物稅完稅證
      明書各一份，且該車牌號碼ＹＬ－2891號汽車新領牌照登
      記書登載關於海關進口證明書文號亦與車牌號碼「使－２
      」號汽車新領牌照登記書所載之海關進口證明書文號不同
      ；另該車牌號碼ＹＬ－2891號汽車新領牌照登記書登載所
      附之出廠證亦與車牌號碼「使－２」號汽車新領牌照登記
      書登載所附之出廠證不同，此有車牌號碼ＹＬ－2891號汽
      車新領牌照登記書暨出廠證及車牌號碼「使－２」號汽車
      新領牌照登記書暨出廠證暨海關進口證明書等影本在卷足
      證，據此已可證明辦理車牌號碼ＹＬ－2891號汽車新領牌
      照登記書登載所附之出廠證、海關進口證明書、進口與貨
      物稅完稅證明書各1份確係偽造無疑。又該車牌號碼ＹＬ
      －2891號自用小客車即係車牌號碼「使－２」號自用小客
      車，兩者實際上即係同一輛自用小客車，且該車牌號碼Ｙ
      Ｌ－2891號自用小客車又係以不實之統一發票及偽造之出
      廠證、海關進口證明書、進口與貨物稅完稅證明書辦理汽
      車新領牌照登記；而陳隆時乃受託由美國帶回前開車牌號
      碼ＬＲ－7457號自用小客車，而將其國民
      ，然在取回其國民
      ＹＬ－2891號汽車新領牌照登記，此亦足證本件確係以俗
      稱「借屍還魂」之方法，先偽造統一發票、出廠證、海關
      進口證明書及進口與貨物稅完稅證明書後，再利用陳隆時
      之華僑身分，而由美國帶回前開車牌號碼ＬＲ－7457號自
      用小客車，並交出國民
      盜用陳隆時之名義，以偽造車牌號碼ＹＬ－2891號汽車新
      領牌照登記書，而為前開巴拿馬大使館大使所有之
      93年1月出廠、車身號碼ＷＤＢ0000000Ａ１０６
      ７０９號ＢＥＮＺ廠牌６００ＳＥＬ型自用小客車虛偽辦
      理車牌號碼ＹＬ－2891號之汽車新領牌照登記無訛。
（四）又查，陳隆時於84年6月16日攜車返國後，確將其中華民
      國
      給被告，且迄至同年月26日，陳隆時欲返回美國時，被告
      猶向陳隆時表示手續尚未辦妥，仍需留用國民
      章，而未同時將陳隆時之國民
      述。然被告將陳隆時之國民
      發生陳隆時被盜用名義，而就巴拿馬大使館大使所有之西
      元1993年1月出廠、車身號碼ＷＤＢ0000000Ａ１
      ０６７０９號ＢＥＮＺ廠牌６００ＳＥＬ型自用小客車虛
      偽辦理車牌號碼ＹＬ－2891號之汽車新領牌照登記之情事
      ，足見事實欄三（一）至（四）之事實均係被告所為無訛
      。被告雖均以所謂「陳江河」之不詳年籍之成年男子搪塞
      ，並辯稱均由「陳江河」負責進出口及相關事務，曾健雄
      並委託伊母親陳錦鳳在新竹市第三信用合作社市中分社開
      立帳號第0000000號活期儲蓄存款帳戶供「陳江河
      」使用，本件係陳隆時帶車回國後，「陳江河」表示手續
      尚未辦妥，乃囑伊告知陳隆時要繼續留用陳隆時之國民身
      分證及印章云云。然查：
  １、被告既自承與所謂「陳江河」之不詳年籍之成年男子長期
      合作，惟竟稱完全不「陳江河」任何資料，亦不知如何與
      「陳江河」，不知「陳江河」之聯絡電話等語，此實萬難
      令人置信。況被告自警訊、偵查以迄法院審理時，乃就其
      與「陳江河」之關係如何，竟前後供述不一，且互為矛盾
      ，亦足見其杜撰，而無法自圓其說。
  ２、又被告雖曾於原審審理時提出汽車買賣合約書影本3份，
      而該汽車買賣合約書影本3份均載有代售人「陳江河」之
      簽名。然細觀該汽車買賣合約書影本3份上所載之代售人
      「陳江河」簽名字跡顯然較其他字跡深、黑；又其中一份
      出賣人為徐志成，然證人徐志成於原審到庭證稱未見過該
      紙買賣合約書，伊係將從美國攜回之自用小客車售予被告
      ，並將證件資料交給被告辦理過戶，伊未曾聽過「陳江河
      」之人等情明確；參以倘確有「陳江河」之人，而被告又
      與「陳江河」之人長期合作，必然深知有「陳江河」簽名
      之買賣合約書正本對本案甚為重要，惟其提出買賣合約書
      影本後，經法院諭知提出買賣合約書正本，乃竟謂已無法
      提出正本。綜上，顯然被告提出之買賣合約書影本上關於
      「陳江河」之簽名，應係事後於買賣合約書正本利用他人
      補行偽造「陳江河」簽名後，再以影本提出法院，以免被
      識破，致不敢提出買賣合約書正本，而以無法提出為由以
      搪塞（又被告縱有事後於買賣合約書偽造「陳江河」簽名
      之署押，亦係另行起意，而與本案無何裁判上一罪關係可
      言）。
  ３、況曾健雄在新竹市第三信用合作社市中分社開立帳號第0
      000000號活期儲蓄存款帳戶，確係被告之母陳錦鳳
      於83年11月1日所代辦開戶，而於本案案發後之84年12月
      28日始結清帳號；且曾健雄早經出國，並自72年8月11日
      最後一次出國後，迄今未曾再返國；而上開曾健雄帳戶存
      續期間，該帳戶之存摺、印章均係由陳錦鳳自行保管，且
      提款時亦均係陳錦鳳到場辦理；再細觀上開曾健雄之帳戶
      ，於存續約一年餘之時間內，往來之次數並不多，詳細之
      收支為：
      （１）８３．１１．１開戶存入５００元
      （２）８３．１１．８票款存入３７５００元。
      （３）８３．１１．９支出放款息３６７３９元。
      （４）８３．１１．２８票據存入１２０００元。
      （５）８３．１２．１票據存入１２０００元。
      （６）８３．１２．１支出放款息１１８５７元。
      （７）８３．１２．２支出放款息１２２２７元。
      （８）８３．１２．８票據存入３７５００元。
      （９）８３．１２．１５支出放款息３７５６２元。
      （１０）８３．１２．２０票據存入８４００元。
      （１１）８３．１２．２１存款利息存入３４元。
      （１２）８３．１２．２８票據存入１２０００元。
      （１３）８３．１２．２９支出放款息１７６４４元。
      （１４）８３．１２．２９支出放款息３４２１元。
      （１５）８４．１．５票據存入２００００元。
      （１６）８４．１．５票據存入３２４００元。
      （１７）８４．１．６支出放款息４３７６３元。
      （１８）８４．１．６支出放款息８４５４元。
      （１９）８４．１．９票據存入３７５００元。
      （２０）８４．１．１７支出放款息３７１３９元。
      （２１）８４．５．９現金支出１０００元。
      （２２）８４．６．１５票據存入５５５００元。
      （２３）８４．６．１６支出放款息５３５３１元。
      （２４）８４．６．２１存款利息存入５２元。
      （２５）８４．６．２１票據存入３７５００元。
      （２６）８４．６．２１票據存入６５３４０元。
      （２７）８４．６．２９現金支出１０００００元。
      （２８）８４．９．４電匯存入0000000元。
      （２９）８４．９．４償還放款支出0000000元。
      （３０）８４．９．１２電匯存入0000000元。
      （３１）８４．９．１２電匯支出４０００００元。
      （３２）８４．９．１２償還放款支出0000000元
              。
      （３３）８４．９．１４現金支出５００００元。
      （３４）８４．９．１４電匯存入0000000元。
      （３５）８４．９．１５現金支出１５００００元。
      （３６）８４．９．１５償還放款支出0000000元
              。
      （３７）８４．９．１９償還放款支出６４８７０元。
      （３８）８４．９．２０電匯存入0000000元。
      （３９）８４．９．２２現金支出３００００元。
      （４０）８４．９．２３現金支出１００００元。
      （４１）８４．９．２３償還放款支出0000000元
              。
      （４２）８４．９．２５現金支出１１６０００元。
      （４３）８４．９．２５現金支出２００００元。
      （４４）８４．９．２６支出放款息２４２０５元。
      （４５）８４．１０．２電匯存入５０００００元。
      （４６）８４．１０．６現金支出３８０００元。
      （４７）８４．１０．６電匯支出５０００００元。
      （４８）８４．１０．１１電匯存入0000000元。
      （４９）８４．１０．１２存放合庫支出0000000
              元。
      （５０）８４．１０．２０電匯存入２０００００元。
      （５１）８４．１２．５電匯存入0000000元（共
              犯丙○○匯入）。
      （５２）８４．１２．６償還放款支出0000000元
              。
      （５３）８４．１２．２１存款利息存入１９４９元。
      （５４）８４．１２．２８存款利息存入１元。
      （５５）８４．１２．２８結清支出２０７１元。
      其中（４９）８４．１０．１２存放合庫支出00000
      00元，係以開立合庫支票方式提領；（４４）８４．９
      ．２６支出放款息２４２０５元，係繳納借款戶林建宏之
      本息；而其餘支出放款息則係繳納借款戶林明貴之本息；
      另（５１）８４．１２．５電匯存入0000000元，
      乃係共犯丙○○於事實三（四）指定高林實業公司將車款
      3,000,000元匯入歐豐實業有限公司後，再由共犯丙○○
      提領匯入曾健雄帳戶等情；此已分據證人即新竹市第三信
      用合作社市職員林銀及共犯丙○○供證述屬實，而林明貴
      、林建宏分別係被告之父、兄，亦據被告供述明確，復有
      曾健雄名義於８３．１１．１在新竹市第三信用合作社開
      立之活期儲蓄存款帳號１４３２５１號開戶申請書暨印鑑
      卡暨來往明細表暨來往明細代號表、新竹市第三信用合作
      社88年5月21日（88）新三合總字第３１００７５號函暨
      活期儲蓄存款帳號１４３２５１號現金支出憑證影本10紙
      、新竹市第三信用合作社88年6月25日（88）新三合總字
      第３１００９１號函暨匯款申請書代收入傳票及林建宏、
      林明貴開戶資料影本、曾健雄
      出境馬來西亞，７７．６．２３申登）、曾健雄出入境資
      料暨入出境申請書（最後出境日：７２．８．１１）、臺
      灣銀行敦化分行款回條（解款行：新莊農會頭前分會，
      收款人：歐豐實業有限公司、帳號：000000000
      00000號，匯款人：高林實業股份有限公司，匯款金
      額：三百萬元，匯款日期：８４．１２．５．１１時）、
      臺灣土地銀行忠孝分行電匯申請書（解款行：新竹市第三
      信用合作社，收款人：曾健雄、帳號：00000000
      000－0號，匯款人：丙○○（地址台北市○○○路○
      段１０７號），匯款金額：3,000,000元，匯款日期：８
      ４．１２．５下午3時13分）等附卷足稽。揆諸前情，顯
      然曾健雄在新竹市第三信用合作社市中分社開立之帳號第
      0000000號活期儲蓄存款帳戶，完全均係被告及被
      告之家人所使用甚明，被告辯該帳戶均係「陳江河」所使
      用云云，即全然非實。至證人即被告之母陳錦鳳初始亦證
      稱該帳戶均係「陳江河」所使用云云，嗣經原審詳為勾稽
      、函查，而得知該帳戶殆均係被告及被告之家人所使用後
      ，其又改稱係「陳江河」借款後所償還云云，亦全屬無稽
      ，全然不足採信。又共犯丙○○於警訊初訊時即已供稱係
      被告委託伊售車，完全未提及有所謂「陳江河」之人；然
      自第二次警訊以後即或謂曾聽過「陳江河」之人：或謂「
      陳江河」有與伊聯絡過售車之事；或謂未曾見過「陳江河
      」之人云云，顯然其嗣後表示有「陳江河」之人，應係呼
      應被告之詞，亦無足採。
  ４、綜據前開所述，被告所指之「陳江河」者，應可確認係被
      告臨訟所杜撰之人，故被告所辯有關關於「陳江河」者之
      情節，應均屬虛構，不足採信。從而，被告將陳隆時之國
      民
      印章應均在被告持有中無訛，故此即足證事實欄三（一）
      至（四）之事實均係被告所為無訛。
（五）參照前揭說明，本件原巴拿馬大使館大使所有之
      年1月出廠、車身號碼ＷＤＢ0000000Ａ１０６７
      ０９號ＢＥＮＺ廠牌６００ＳＥＬ型自用小客車，確係被
      告盜用陳隆時之名義再虛偽辦理車牌號碼ＹＬ－2891號汽
      車新領牌照登記無訛。據此，以下之事實即可確定如下：
  １、被告先於86年7、8月間，在不詳處所取得不實偽造統一發
      票及偽造
      0000000Ａ１０６７０９號）ＢＥＮＺ廠牌６００
      ＳＥＬ型自用小客車之出廠證各一紙之私文書及偽造填載
      ５７１Ａ１０６７０９號）ＢＥＮＺ廠牌６００ＳＥＬ型
      自用小客車之海關進口證明書、偽造進口與貨物稅完稅證
      明書等公文書，並委由利用不知情之不詳年籍姓名刻印業
      者偽造刻製陳隆時之印章1枚（未扣案），進而於84年8月
      11日利用另不知情之不詳年籍姓名代辦業者於汽車新領牌
      照登記書之私文書上，虛偽登載車主陳隆時以
      10月出廠、車身號碼ＷＤＢ0000000Ａ１０６７０
      ９號之ＢＥＮＺ廠牌６００ＳＥＬ型自用小客車辦理新領
      牌照等不實事項，並以前開偽造之陳隆時之印章蓋於該汽
      車新領牌照登記各項異動作業登記單上偽造之「陳隆時」
      印文、事實欄三（三）所載偽造之84年9月21日汽車（車
      牌號碼ＹＬ－2891號自用小客車）各項異動作業登記單上
      偽造之「陳隆時」印文、偽造之車牌號碼ＬＶ－1221號自
      用小客車汽車新領牌照登記書上偽造之「陳隆時」印文均
      相同，惟與陳隆時交付被告辦理所攜帶之車牌號碼ＬＲ－
      7457號自用小客車汽車新領牌照登記暨過戶（過戶予翁關
      英）手續所用之印章不同，此有車牌號碼ＬＲ－7457號自
      用小客車汽車新領牌照登記書暨過戶登記書在卷可資比較
      卷附之前開偽造之私文書內偽造之「陳隆時」印文，故據
      此乃可確認事實欄三（一）至（三）偽造之汽車新領牌照
      登記書、偽造之汽車各項異動作業登記單上之「陳隆時」
      印文確係被告利用不詳年籍姓名刻印業者偽造刻製陳隆時
      之印章一枚後，再進而先後以該偽造之陳隆時之印章蓋於
      其上，而偽造「陳隆時」之印文無疑。
  ２、被告又於84年8月23日再利用不知情之不詳年籍姓名代辦
      業者於汽車各項異動作業登記單之私文書上，虛偽登載車
      主陳隆時欲申請補發行車執照及變更住所為桃園縣龍潭鄉
      ○○路77號之不實事項（蓋陳隆時並無申請補發行車執照
      可言），再度以前開偽造之陳隆時印章蓋於該汽車各項異
      動作業登記單各項異動作業登記單上偽造之「陳隆時」印
      文、事實欄三（三）所載偽造之84年9月21日汽車（車牌
      號碼ＹＬ－2891號自用小客車）各項異動作業登記單上偽
      造之「陳隆時」印文、偽造之車牌號碼ＬＶ－1221號自用
      小客車汽車新領牌照登記書上偽造之「陳隆時」印文均相
      同，惟與陳隆時交付被告辦理所攜帶之車牌號碼ＬＲ－74
      57號自用小客車汽車新領牌照登記暨過戶（過戶予翁關英
      ）手續所用之印章不同，此有車牌號碼ＬＲ－7457號自用
      小客車汽車新領牌照登記書暨過戶登記書在卷可資比較卷
      附之前開偽造之私文書內偽造之「陳隆時」印文，故據此
      乃可確認事實欄三（一）至（三）偽造之汽車新領牌照登
      記書、偽造之汽車各項異動作業登記單上之「陳隆時」印
      文確係被告利用不詳年籍姓名刻印業者偽造刻製陳隆時之
      印章一枚後，再進而先後以該偽造之陳隆時之印章蓋於其
      上，而偽造「陳隆時」之印文無疑。
  ３、被告又於84年8月23日再利用不知情之不詳年籍姓名代辦
      業者於汽車各項異動作業登記單之私文書上，虛偽登載車
      主陳隆時欲申請補發行車執照及變更住所為桃園縣龍潭鄉
      ○○路77號之不實事項（蓋陳隆時並無申請補發行車執照
      可言），再度以前開偽造之陳隆時印章蓋於該汽車各項異
      動作業登記單之私文書上，以偽造陳隆時之印文（車主名
      稱欄「陳隆時」之記載，亦係識別車主為何人，並非表示
      車主簽名署押之意，亦無偽造署押之問題），而偽造該汽
      車各項異動作業登記單私文書，旋持以行使交付於公務員
      即高雄市監理處承辦人員，亦明知為不實之事項，使該公
      務員即高雄市監理處承辦人員將前開不實事項登載於職務
      上所掌之汽車各項異動作業登記單及車籍管理資料公文書
      上後，再將該使公務員登載不實之車牌號碼ＹＬ－2891
      號自用小客車補發行車執照交付，並有該84年8月23日汽
      車各項異動作業登記單影本附卷可證。
  ４、繼之，被告又於84年9月21日利用另不知情之代辦業者陳
      楊愛卿於汽車各項異動作業登記單之私文書上，虛偽登載
      車主陳隆時繳銷前開車牌號碼ＹＬ－2891號小客車車牌2
      面暨前開使公務員登載不實之補發行車執照1枚；同時於
      汽車新領牌照登記書之私文書上，亦虛偽登載車主陳隆時
      以
      Ａ１０６７０９號之ＢＥＮＺ廠牌６００ＳＥＬ型自用小
      客車重新辦理新領牌照等不實事項，並均以前開偽造之陳
      隆時印章分別蓋於前開汽車各項異動作業登記單及汽車新
      領牌照登記書等私文書上，均以此偽造陳隆時之印文，而
      同時偽造前開汽車各項異動作業登記單及汽車新領牌照登
      記書等私文書，旋將前開車牌號碼ＹＬ－2891號小客車車
      牌2面暨使公務員登載不實之車牌號碼ＹＬ－2891號小客
      車汽車新領牌照登記書文書1份、補發之行車執照文書1枚
      連同前開偽造之汽車各項異動作業登記單、汽車新領牌照
      登記書等私文書上行使交付於公務員即臺灣省公路局新竹
      區監理所桃園監理站承辦人員，亦明知為不實之事項，使
      該公務員即臺灣省公路局新竹區監理所桃園監理站承辦人
      員將前開不實事項登載於職務上所掌之汽車新領牌照登記
      書、行車執照及車籍管理資料公文書上後，據以核發車牌
      號碼ＬＶ－1221號自用小客車車牌2面，再將該使公務員
      登載不實之車牌號碼ＬＶ－1221號自用小客車汽車新領牌
      照登記書及行車執照等文書發還，此亦據證人陳楊愛卿於
      原審到庭結證屬實，並有84年9月21日汽車各項異動作業
      登記單影本附卷可稽，復有虛偽之車牌號碼ＬＶ－1221
      號自用小客車汽車新領牌照登記書扣案在卷（扣案於臺灣
      板橋地方法院檢察署85年度偵字第282號偵查卷第１５頁
      ）。
  ５、被告又為將前開自用小客車轉賣得利，乃委託知情之丙○
      ○代為販售，並於84年9月21日以後之84年9月間某日，將
      前開自用小客車駕駛至台北市○○○路○段107號賓特利汽
      車商行交付丙○○，同時將前開使公務員登載不實之車牌
      號碼ＬＶ－1221號自用小客車行車執照影本交付丙○○，
      復於84年11月底將該使公務員登載不實之車牌號碼ＬＶ－
      1221號自用小客車汽車行車執照郵寄行使交付予丙○○，
      丙○○嗣後又親至新竹市向其所取陳隆時之國民
      該使公務員登載不實之車牌號碼ＬＶ－1221號自用小客車
      汽車新領牌照登記書照等文書，嗣丙○○果於84年12月4
      日，即將該自用小客車以4,200,000元之價格仲介售予高
      林實業股份有限公司，旋其乃基於前開行使偽造私文書、
      行使使公務員登載不實文書之同一概括犯意，並與丙○○
      基於共同之犯意聯絡，而於84年12月4日，再由丙○○利
      用另不知情之不詳年籍姓名刻印業者另行偽造刻製陳隆時
      之印章1枚，即於同日在汽車過戶登記書私文書上虛偽登
      載車主陳隆時將前開車牌號碼ＬＶ－1221號自用小客車過
      戶予高林實業股份有限公司等不實事項，並持前開偽造之
      陳隆時印章蓋於該汽車過戶登記書上，以偽造陳隆時之印
      文，且同時偽造陳隆時之簽名署押1枚於該汽車過戶登記
      書上，而偽造該汽車過戶登記書私文書，旋持以連同前開
      該使公務員登載不實之車牌號碼ＬＶ－1221號自用小客車
      汽車新領牌照登記書、行車執照等文書行使交付於公務員
      即臺灣省公路局新竹區監理所桃園監理站承辦人員，亦明
      知為不實之事項，而使該公務員即臺灣省公路局新竹區監
      理所桃園監理站承辦人員將前開不實事項登載於職務上所
      掌之汽車過戶登記書及車籍管理資料公文書上後，再將該
      使公務員登載不實之車牌號碼ＹＬ－2891號自用小客車汽
      車新領牌照登記書、汽車過戶登記書等文書發還等情，亦
      據共犯丙○○迭於警訊、偵查中及原審審理時供述綦詳，
      並有虛偽之車牌號碼ＬＶ－1221號自用小客車汽車過戶登
      記書扣案可證（扣案於臺灣板橋地方法院檢察署85年度偵
      字第282號偵查卷第１５頁）。又前開虛偽之車牌號碼Ｌ
      Ｖ－1221號自用小客車汽車過戶登記書上偽造之「陳隆時
      」印文乃與前開（五）１、２、３偽造之私文書上偽造之
      「陳隆時」印文不同，亦與陳隆時交付被告辦理所攜帶之
      車牌號碼ＬＲ－7457號自用小客車汽車新領牌照登記暨過
      戶（過戶予翁關英）手續所用之印章不同，此有卷附偽造
      之車牌號碼ＬＶ－1221號自用小客車汽汽車過戶登記書上
      偽造之「陳隆時」印文與前開（五）１、２、３偽造之私
      文書上偽造之「陳隆時」印文及車牌號碼ＬＲ－7457號自
      用小客車汽車新領牌照登記書暨過戶登記書上之印文比較
      即明。顯然偽造之車牌號碼ＬＶ－1221號自用小客車汽汽
      車過戶登記書上偽造之「陳隆時」印文，應係共犯丙○○
      另利用另不詳年籍姓名刻印業者偽造刻製陳隆時之印章1
      枚後，再進而以該偽造之陳隆時之印章蓋於其上，而偽造
      「陳隆時」之印文無疑。再者，共犯丙○○供稱：「於８
      ４年９月份新竹宏總汽車負責人甲○○．．．向我稱以新
      臺幣四百萬元委託我賣該車．．．甲○○當時持該車及行
      照、領牌申請書委託我，我有逐一核對書面資料及車身號
      碼」（見初訊警訊筆錄）、「我朋友曾給我一份尋獲證明
      ，上有記載該車在８４年初即有尋獲，車身號碼完全相同
      ，只是車子未還大使館，所以大使館不承認有尋獲此車，
      所以我打車子資料時，未有失竊紀錄．．．是甲○○與我
      連絡」（見臺灣板橋地方法院檢察署85年度偵字第282號
      偵查卷85年1月16日訊問筆錄）、「（據警方資料他們從
      未把車輛尋獲註銷，你們何以會知道？）是甲○○告訴我
      的」（見臺灣板橋地方法院檢察署85年度偵字第282號偵
      查卷85年4月12日訊問筆錄）、「．．（那你前手資料何
      人給你的？）甲○○，我來新竹跟他拿的．．．」（見臺
      灣新竹地方法院檢察署85年度偵字第7583號偵查卷85年12
      月24日訊問筆錄）等語，足見其受被告委託後已取得偽造
      之車牌號碼ＬＶ－1221號自用小客車汽車新領牌照登記書
      、行車執照及前開臺北市政府警察局信義分局三張犁派出
      所83年10月14日11時車輛失竊證明單，而前開資料登載之
      汽車引擎號碼乃完全相同，惟該車牌號碼ＬＶ－1221號自
      用小客車汽車新領牌照登記書、行車執照乃均登記車主為
      「陳隆時」，出廠時間為
      警察局信義分局三張犁派出所83年10月14日11時車輛失竊
      證明單內所登載之車主則為「巴拿馬大使館」，出廠時間
      為
      及「出廠時間」則完全不同，參以共犯丙○○為專業汽車
      業務人員，足見共犯丙○○就此前開認定之情節，應確係
      知情，且與被告有共同之犯意聯絡及行為分擔無疑。
（六）綜上所述，本件事證已臻明確，被告犯行洵堪認定，被告
      辯護人雖聲請向監理單位調取YL-2891號自用小客車之新
      領牌照之送件及領取之全部資料，以查領新牌照之送件人
      、領件人究為何人，經本院向監理單位函調結果，交通部
      公路總局新竹區監理所桃園監理部函送之YL-2891汽車新
      領牌照登記書及相關車籍資料，並無任何送件人及領件人
      之任何記載，而汽車牌照之申領並非需由本人為之，亦可
      委託他人代辦，則YL-2891號汽車新領牌照之申領雖非由
      被告本人辦理，然非不可由其委託他人辦理，然自辦理申
      領牌照迄今已相隔達九年半之久，顯已無自核發牌照之承
      辦人員，查出何人為辦理申領牌照之人，然如前述，被告
      既將YL-2891號自用小客車委由丙○○出賣予高林實業公
      司，被告又堅不吐實該車之實際來源，依情應認定為被告
      本人或其委託他人辦理，要難以未能查出實際辦理申領牌
      照之人為由而諉卸刑責。
二、核被告所為，係犯刑法第216條、第211條之行使偽造公文書
    罪，同法第216條、第210條之行使偽造私文書罪，同法第21
    6條、第214條之行使使公務員登載不實文書罪。同法第216
    條、第215條之行使業務上登載不實文書罪，其偽造海關公
    印文，及偽造「陳隆時」之署押、印文、及印章、既偽造如
    附件之英文署押及「陸帝實業有限公司」與「陸皓權」之印
    文均為偽造各該公文書與私文書之階段行為，以及其偽造各
    該公文書與私文書暨使公務員登載不實之文書後再持以行使
    ，其偽造公文書、私文書及使公務員登載不實文書之低度行
    為均為行使之高度行為所吸收，均不另論罪，其利用不知情
    之成年人刻印商偽刻「陳隆時」之印文以及利用不知情代辦
    業者陳楊愛卿及其他不詳姓名之成年人代辦業者辦理新領牌
    照、換照暨過戶登記手續而行使偽造之公文書、私文書及使
    公務員為不實之登記，均應論以間接正犯，其就事實欄三之
    （四）所載犯行，與丙○○間具有犯意之聯絡及行為之分擔
    ，其先後多次行使偽造私文書，及行使使公務員登載不實文
    書之犯行，均時間緊接，反覆為之，所犯又係犯罪構成要件
    相同之罪名，顯係各基於概括之犯意，均應以連續犯論以一
    罪，又所犯連續行使偽造私文書，連續行使使公務員登載不
    實文書間或有方法結果之牽連關係或以一行為同時觸犯上開
    二罪名，原應從一重之依連續行使偽造私文書處斷，惟被告
    就事實欄三之（一）所犯行使偽造公文書、行使偽造私文書
    及行使業務上登載不實文書等三罪，係以一行使行為同時觸
    犯上開三罪為想像上競合犯，應從情節較重之行使偽造公文
    書罪處斷，公訴人雖就行使偽造公文書、行使業務上登載不
    實文書及部分之行使偽造私文書與行使使公務員登載不實文
    書部分未起訴，惟此部分與起訴部分具有裁判上一罪之連續
    犯或牽連犯或想像上競合犯之關係，為起訴效力所及，本院
    自得併予審判，原審對被告為論罪科刑之判決，固非無見，
    惟原判決主文「甲○○行使偽造公文書」漏未記載「足以生
    損害於公眾及他人」核與罪刑法定主義不符，又偽造如附件
    出廠證上「陸帝實業有限公司之印文二枚及「陸皓權」之印
    文暨英文署押均屬偽造，原判決漏未認定亦有未合，被告否
    認犯罪，提起上訴雖無理由，惟原審判決既有可議，仍應由
    本院將原判決撤銷改判，爰審酌被告犯罪之動機、目的、手
    段、所生危害及犯罪後之態度等一切情狀，對被告量刑如主
    文第二項所示之刑，又被告固於76年間曾犯過失致死罪經判
    處有期徒刑8月，減為有期徒刑4月，於77年12月22日執行完
    畢，有本院被告全國前案紀錄表在卷可按，惟其受有期徒刑
    之執行完畢後五年內未曾受有期徒刑以上刑之宣告，念被告
    現與其母生活在一起，其母已63歲，有
    需賴被告扶養，且被告歷經長達9年之偵審當知所警惕，本
    院認無再犯之虞，認所宣告之有期徒刑以暫不執行為適當，
    併予宣告緩刑伍年，以勵其自新。偽造之「陳隆時」印章2
    枚，偽造之如附件賓士牌自用小客車出廠證上之「陸帝實業
    有限公司」、「陸皓權」之印文及英文署押、偽造之海關進
    口證明書及進口貨物稅完稅證明書上海關之公印文，偽造之
    車牌號碼ＹＬ－2891號自用小客車汽車新領牌照登記書上「
    陳隆時」印文1枚、偽造84年8月23日汽車（車牌號碼ＹＬ－
    2891號）各項異動作業登記筆上之「陳隆時」印文2枚，偽
    造之車牌號碼ＬＶ－1221號自用小客車新領牌照登記書上之
    「陳隆時」印文1枚，偽造之車牌號碼ＬＶ－1221號自用小
    客車84年12月4日汽車過戶登記書上「陳隆時」之印文暨簽
    名署押各1枚，均應依刑法第219條宣告沒收，登載不實之統
    一發票1紙，為被告所有供犯罪所用之物，依刑法第38條第1
    項第2款宣告沒收。
三、另公訴意旨雖認被告另涉有刑法第三百二十條第一項之普通
    竊盜罪嫌等語，詳如起訴書所載。然查，被告確無竊盜之行
    為，已詳如前述。此外，復查無其他積極證據足以認定被告
    有何竊盜之情事，應認為被告此部分之犯罪尚屬不能證明，
    原應就此部分另為被告無罪判決之諭知，惟公訴意旨認此部
    分與前開論罪部分有牽連犯之裁判上一罪關係，爰不就此部
    分另為被告無罪之諭知。
據上論斷，應依刑事訴訟法第369條第1項前段、第364條、第299
條第1項前段，刑法第216條、第210條、第211條、第214條、第
215條、第55條、第219條、第38條第1項第2款，罰金罰鍰提高標
準條例第1條前段，判決如主文。
本案經檢察官張啟彬到庭執行職務。
中　　華　　民　　國　　94　　年　　4 　　月　　6 　　日
　　　　　　　　　刑事第六庭審判長法　官  許國宏
　　　　　　　　　　　　　　　　  法　官  洪光燦
　　　　　　　　　　　　　　　　  法　官  林銓正
以上正本證明與原本無異。
如不服本判決，應於收受送達後十日內向本院提出上訴書狀，其
未敘述上訴之理由者並得於提起上訴後十日內向本院補提理由書
（均須按他造當事人之人數附繕本）。
                                  書記官  劉  瑗
中　　華　　民　　國　　94　　年　　4 　　月　　7 　　日
附錄：本案論罪科刑法條全文
中華民國刑法第210條：
 (偽造變造私文書罪)
偽造、變造私文書，足以生損害於公眾或他人者，處五年以下有
期徒刑。
中華民國刑法第211條：
 (偽造變造公文書罪)
偽造、變造公文書，足以生損害於公眾或他人者，處一年以上七
年以下有期徒刑。
中華民國刑法第214條：
 (使公務員登載不實罪)
明知為不實之事項，而使公務員登載於職務上所掌之公文書，足
以生損害於公眾或他人者，處三年以下有期徒刑、拘役或五百元
以下罰金。
中華民國刑法第215條：
 (業務上文書登載不實罪)
從事業務之人，明知為不實之事項，而登載於其業務上作成之文
書，足以生損害於公眾或他人者，處三年以下有期徒刑、拘役或
五百元以下罰金。
中華民國刑法第216條：
 (行使偽造變造或登載不實之文書罪)
行使第210條至第215條之文書者，依偽造、變造文書或登載不實
事項或使登載不實事項之規定處斷。
